【裁判字號】    98,交簡上,69
【裁判日期】    981228
【裁判案由】    過失傷害
【裁判全文】
臺灣彰化地方法院刑事判決            98年度交簡上字第69號
公  訴  人  臺灣彰化地方法院檢察署檢察官
上  訴  人
即  被  告  甲○○
上列上訴人即被告因過失傷害案件，不服本院 98年度交簡字第1
127號，中華民國98年9月2日第一審簡易判決（起訴案號： 98年
度偵字第4971號），提起上訴，本院管轄第二審合議庭判決如下
︰
    主  文
原判決撤銷。
甲○○犯過失傷害罪，處有期徒刑貳月，如易科罰金，以新臺幣
壹仟元折算壹日。
    事  實
一、甲○○於民國97年11月6日1時45分許，駕駛車牌號碼T3-875
    6 號自用小客車，沿國道一號中線車道由北往南方向行駛至
    南向 196公里處時，本應注意汽車在行駛途中，不得驟然或
    任意變換車道，如欲超越前車或任意變換車道時，應先顯示
    方向燈告知前後車輛，並保持安全距離及間隔，方得超越或
    變換車道，而依當時天候晴、柏油路面、乾燥、無缺陷、無
    障礙物、視距良好等情況，並無不能注意之情事，竟疏於注
    意及此，貿然自原行駛之中線車道變換至內線車道擬超越前
    車，致其車輛自後方衝撞乙○○所駕車牌號碼0215-PQ 號自
    用小客車之左後側輪弧，造成乙○○所駕車輛失控撞及護欄
    ，乙○○因而受有全身（含頭部、胸腹部及雙側下肢）多處
    挫傷等傷害。甲○○肇事後，於有偵查犯罪職權之機關或公
    務員發覺其犯罪前，即當場向接獲報案惟不知肇事人姓名而
    前往現場處理之警員承認為肇事人而自首，並接受裁判。
二、案經乙○○訴由國道公路警察局第三警察隊報告臺灣彰化地
    方法院檢察署檢察官偵查聲請簡易判決處刑。
    理  由
一、上揭犯罪事實，業據被告於本院審理時坦承不諱，核與證人
    即告訴人乙○○於警詢中之指述情節相符，復有道路交通事
    故現場圖、道路交通事故調查報告表 (一)、(二) 、現場及
    車損照片12張、秀傳紀念醫院診斷證明書 1紙等件附卷可參
    。按駕駛人在高速公路行駛途中，不得驟然或任意變換車道
    ，如遇超越前車或變換車道時，應先顯示方向燈告知前後車
    輛，並保持安全距離及間隔，方得超越或變換車道。高速公
    路交通管制規則第11條定有明文，被告駕車自應注意上述高
    速公路管制規則規定，又依卷附之交通事故調查報告表（一
    ）所載，被告駕車當時天候晴、柏油路面、乾燥、無缺陷、
    無障礙物、視距良好等情況，並無不能注意之情事，詎被告
    駕車行經上開路段，竟疏未注意及此，貿然變換車道，致與
    告訴人所駕車輛發生碰撞，告訴人因而失控撞及護欄，受有
    如事實欄所示傷害，被告顯有過失。且本件經送臺灣省彰化
    縣區車輛行車事故鑑定委員會鑑定結果，認「甲○○駕駛自
    小客車行變換車道未讓直行車先行，並注意安全距離，為肇
    事原因，乙○○駕駛自小客車措手不及，無肇事因素」等節
    ，有該會 98年8月24日彰鑑字第0985601832號函檢送之鑑定
    意見書 1份在卷可參，亦與本院為相同認定，足見被告之行
    為確有過失，且其過失行為與告訴人受有傷害之結果間，具
    有相當因果關係。綜上所述，本件事證明確，被告過失傷害
    犯行，堪以認定。
二、核被告所為，係犯刑法第284條第1項前段之過失傷害罪。又
    被告與告訴人乙○○發生碰撞後，被告即留在現場，於有偵
    查犯罪職權之機關或個人發覺其犯罪前，自動向接獲報案惟
    未報明肇事人姓名而前往現場處理本件車禍之員警坦承肇事
    而自首，並主動接受裁判，此業據被告陳明無訛，並有國道
    公路警察局第三警察隊道路交通事故肇事人是否自首情形紀
    錄表 1份在卷可稽，是以本件被告確有自首之情形，爰依刑
    法第62條前段自首之規定，減輕其刑。原審判決以被告過失
    傷害犯行事證明確，據以論罪科刑，固非無見，然按刑事審
    判旨在實現刑罰權分配之正義，故法院對於有罪被告之科刑
    ，應符合罪刑相當之原則，使輕重得宜，罪當其罪，以契合
    社會之法律感情，此所以刑法第57條明定科刑時應審酌一切
    情狀，尤應注意該條各款所列事項以為科刑輕重之標準，縱
    使基於目的性之考量，認定有犯罪預防之必要，而必須加重
    裁量時，亦僅得在罪責相當性之範圍內為加重，不宜單純為
    強調刑罰之威嚇功能，而從重超越罪責程度為裁判，務求「
    罪刑相當」。原判決雖量處被告有期徒刑 4月，惟參被告因
    此次車禍對於告訴人所造成之傷害（全身多處挫傷），尚非
    重大；再其於本院審理時已坦承犯行，深具悔意，犯罪後態
    度尚屬良好，從而原審未審酌被告所犯罪名法定最重本刑為
    有期徒刑6月、及斟酌被告生活狀況、對告訴人所生危害程
    度與其犯罪後之態度，逕對被告論處有期徒刑4月，量刑尚
    嫌過重，被告上訴主張原審量刑過重，為有理由。原判決既
    有可議之處，自應由本院予以撤銷改判。爰審酌被告過失之
    情節、對告訴人乙○○所生之傷害、因他案羈押中而無法與
    被害人達成民事和解及犯罪後之態度等一切情狀，量處如主
    文第2項所示之刑，並依刑法第41條第1項前段之規定諭知易
    科罰金之折算標準，以示懲儆。
據上論斷，應依刑事訴訟法第 455條之1第1項、第3項、第369條
第1項前段、第364條、第299條第1項前段，刑法第284條第1項前
段、第62條前段、第41條第1項前段，刑法施行法第1條之1 ，判
決如主文。
本案經檢察官林于人到庭執行職務。
中    華    民    國    98    年    12    月    28    日
                  刑事第一庭    審判長法  官  余仕明
                                      法  官  黃玉齡
                                      法  官  江彥儀
以上正本證明與原本無異。
本件不得上訴。
中    華    民    國    98    年    12    月    28    日
                                      書記官  謝鈴玉
附錄本案論罪科刑法條全文：
中華民國刑法第284條
（過失傷害罪）
因過失傷害人者，處 6 月以下有期徒刑、拘役或 5 百元以下罰
金，致重傷者，處 1 年以下有期徒刑、拘役或 5 百元以下罰金
。
從事業務之人，因業務上之過失傷害人者，處 1 年以下有期徒
刑、拘役或 1 千元以下罰金，致重傷者，處 3 年以下有期徒刑
、拘役或 2 千元以下罰金。


司法院資訊處製作；財團法人民間司法改革基金會備份。
